臺灣高等法院刑事判決　　　　　　　　100年度上訴字第850號
上　訴　人
即　被　告　劉國權
選任辯護人　陳德文律師
上列上訴人即被告因公共危險案件，不服臺灣板橋地方法院99年
度訴字第2852號，中華民國100 年1 月21日第一審判決（起訴案
號：臺灣板橋地方法院檢察署99年度偵字第17721 、17839 、19
083 號），提起上訴，本院判決如下：
    主  文
原判決關於民國九十九年七月六日之放火暨應執行刑部分均撤銷
。
劉國權放火燒燬現供人使用之住宅，未遂，累犯，處有期徒刑陸
年，扣案如附表一編號三所示之藍色打火機壹只沒收。
其他上訴駁回。
上開撤銷改判與上訴駁回部分所處之有期徒刑，應執行有期徒刑
捌年。
    事  實
一、劉國權前於民國89年間因強盜案件，經臺灣板橋地方法院（
    以下簡稱板橋地院）判處有期徒刑5 年3 月，嗣經本院、最
    高法院駁回上訴而確定；另於同年因竊盜案件，經板橋地院
    判處有期徒刑2 年4 月確定，上開2 宣告刑嗣經定應執行有
    期徒刑7 年5 月確定，於95年5 月24日經假釋出獄，惟於假
    釋期間再犯竊盜罪（經板橋地院判處拘役30日，此拘役部分
    不構成累犯），經撤銷假釋執行殘刑，於96年7 月4 日縮刑
    期滿執行完畢；劉國權復於96年間因竊盜等案，經板橋地院
    分別判處有期徒刑3 月、4 月、4 月，應執行有期徒刑9 月
    ，於97年5 月5 日執行完畢出監；又於97年間因犯多起竊盜
    案件，經板橋地院分別判處有期徒刑3 月、4 月、4 月、4
    月、8 月，嗣經裁定應執行有期徒刑1 年6 月確定，於98年
    2 月20日入監，於99年4 月2 日執行完畢，接續執行另因傷
    害案件為板橋地院所處之拘役55日（此拘役部分不構成累犯
    ），於同年5 月28日出監。詎其仍不知悔改，先後為下列行
    為：
（一）其明知甲苯為高度易燃物，若於停放在住宅或建築物騎樓
      內之機車上點火引燃甲苯，將使該機車油箱內之汽油燃燒
      ，發生迅速燒燬該機車之結果，且可能延燒緊鄰停放之其
      他汽、機車、車旁之住宅或建築物等，致生公共危險，竟
      仍基於放火燒燬他人所有住宅以外之物之犯意，於99年6
      月3 日晚間10時42分許，持其所有之甲苯1 瓶（已燃燒殆
      盡），放置於停放在新北市○○區○○路20號（起訴書誤
      載為26號）前騎樓內陳淳學所有（由陳駱儀使用）之車牌
      號碼為AAU- 471號之普通重型機車（其旁並有其他機車接
      連停放）之腳踏板上，旋以其所有之紅色打火機1 只（如
      附表一編號1 所示）點燃上開甲苯，促使火勢在該機車上
      迅速蔓延燃燒，使該機車焚壞而失其一部之效用，致生公
      共危險，幸經路人發現並立即以滅火器撲滅火勢，始未續
      釀成災；嗣經警調閱現場監視器而悉上情，並於同年月4
      日凌晨2 時30分許通知劉國權到案，經其同意而自其身上
      扣得上揭紅色打火機1 只。
（二）劉國權又行起意，明知甲苯為高度易燃物，若於停放在住
      宅或建築物騎樓內之機車上點火引燃甲苯，將使該機車油
      箱內之汽油燃燒，發生迅速燒燬該機車之結果，且可能延
      燒緊鄰停放之其他汽、機車、車旁之住宅或建築物等，致
      生公共危險，竟仍基於放火燒燬他人所有住宅以外之物之
      犯意，於99年6 月22日上午7 時28分（起訴書誤載為7 時
      ）許，將其所有之甲苯1 瓶傾倒部分於停放在新北市○○
      區○○路378 號前騎樓內王挺鑑所有之車牌號碼750-GAN
      號普通重型機車腳踏板上（其旁另有其他機車接連停放）
      ，並以其所有之藍色打火機1 只（如附表一編號2 所示）
      點燃上開甲苯液體，促使火勢在該機車上迅速蔓延燃燒，
      燒燬懸掛於該機車之安全帽1 頂，使失全部效用，另亦使
      該機車焚壞而失其一部之效用，致生公共危險，幸經路人
      發現並以滅火器撲滅火勢，始未續釀成災。嗣經警到場循
      線查悉上情，並於同日上午7 時50分許在新北市○○區○
      ○路1 段與大新街口查獲劉國權，並自其身上扣得上開藍
      色打火機1 只，另在其所騎之腳踏車車籃內扣得前揭用餘
      之甲苯1 瓶（上開打火機、甲苯均經劉國權拋棄所有權而
      非其所有）。
（三）劉國權因與址設新北市○○區○○路376 號1 樓之「老窩
      PUB 」餐廳老闆有所嫌隙，懷恨在心，起意對該餐廳放火
      以報復洩憤，明知該餐廳與其上方現供人使用之住宅係屬
      不可分之整體建築，猶趁該餐廳打烊關門無人後，基於放
      火燒燬現供人使用住宅之犯意，於99年7 月6 日凌晨5 時
      9 分許（起訴書誤載為4 時50分，監視器畫面所示之時間
      係4 時26分，經校正約慢43分），先以其所有之藍色打火
      機1 只（如附表一編號3 所示）點燃騎樓內該餐廳大門東
      側木製裝潢看板靠西側處，惟因無促燃媒介物，致火勢無
      法有效蔓延，劉國權更同時基於放火燒燬他人所有住宅以
      外物品之犯意，再以上揭打火機點燃停放在該騎樓內如附
      表二編號1 所示之機車座墊海綿，其火勢引燃該機車油箱
      內之汽油，促使該機車迅速蔓延燃燒，並擴大延燒至如附
      表二編號2 至23所示之機車及腳踏車，焚壞該等機車及腳
      踏車，致失其全部或一部之效用，火舌復順勢向上及四週
      竄燒，致燒燬如附表三所示住宅內之物品，並造成該住宅
      外壁所貼之部分磁磚因受焚燒而剝落，均已失其全部之效
      用，幸經人發覺而於同日凌晨5 時21分許通報消防隊，消
      防人員旋於同日凌晨5 時27分許趕抵現場，立即將火勢控
      制，上開住宅始未繼續延燒，其主要構成部分因未喪失效
      用而未遂。嗣經警調閱現場監視器追查，於同日上午9 時
      20 分 許，在新北市○○區○○路1 段57號前查獲劉國權
      ，並自其身上扣得前揭藍色打火機1 只。
二、案經新北市政府警察局永和分局移送臺灣板橋地方法院檢察
    署檢察官偵查起訴。
    理  由
壹、程序方面：
    按被告以外之人（包括證人、鑑定人、告訴人、被害人及共
    同被告等）於審判外之陳述雖不符刑事訴訟法第159 條之1
    至之4 等4 條之規定，經當事人於審判程序同意作為證據，
    法院審酌該言詞陳述或書面陳述作成時之情況，認為適當者
    ，得為證據，刑事訴訟法第159 條之5 第1 項定有明文。查
    本件下列所用於證明被告劉國權犯罪之被告以外之人於審判
    外之供述，公訴人、被告及其辯護人均於本院準備程序中表
    示同意作為證據（見本院卷第112 至114 頁），而本院審酌
    上開供述證據製作時之情況，無不當取供及證明力明顯過低
    之瑕疵，認以之作為證據應屬適當，揆諸前開規定，前揭證
    據資料應均有證據能力。
貳、實體方面：
一、有關事實欄一(一)、(二)所載放火燒燬他人所有普通重型機車等
    事實，被告劉國權於原審及本院審理中，均為認罪之表示，
    並有下列證據足認被告之任意性自白與事實相符：
（一）事實欄一(一)部分，並經證人即告訴人陳駱儀於警詢及偵查
      中結證明確（見偵字第17721 號卷第6 至7 、82頁），且
      有新北市政府警察局永和分局搜索扣押筆錄、扣押物品目
      錄表、被告自願受搜索同意書各1 份、扣案打火機照片1
      張、機車燒燬之現場照片2 張、監視器錄影畫面翻拍照片
      6 張在卷可稽（見偵字第17721 號卷第8 至13、86、15至
      17頁），而其起火原因以人為縱火引燃之可能性較高，亦
      經鑑識無訛，有新北市政府警察局永和分局99年6 月24日
      北縣警永偵字第0990021389號函附臺北縣政府消防局火災
      原因調查鑑定書（含永和分隊火災出動觀察紀錄、陳駱儀
      談話筆錄、火災現場平面及物品配置圖各1 份、案發現場
      、被燒燬機車及監視器錄影畫面翻拍照片計17張）附卷足
      參（見偵字第17721 號卷第54至76頁），復有如附表一編
      號1 所示之之紅色打火機1 只扣案可佐，被告前揭自白，
      要屬有據。
（二）事實欄一(二)部分，並經證人即告訴人王挺鑑於警詢時指述
      在卷（見偵字第17839 號卷第10至11頁），且有新北市政
      府警察局永和分局扣押筆錄、扣押物品目錄各1 份、案發
      現場、被告為警查獲時之身體外觀及扣案物品照片計11張
      、車損照片4 張在卷可稽（見偵字第17839 號卷第17至20
      、22至28、73至76頁），而其起火原因係人為縱火引燃之
      可能性較高，亦經鑑識無訛，有新北市政府消防局99年7
      月7 日北消調字第0990042999號函所附火災原因調查鑑定
      書（含永和分隊火災出動觀察紀錄、王挺鑑談話筆錄、火
      災現場平面及物品配置圖各1 份、案發現場及扣案物品照
      片計13張）等件在卷可據（見偵字第17839 號卷第90至10
      0 、103 至110 頁），並有如附表一編號二所示藍色打火
      機1 只、甲苯1 瓶扣案可佐，足徵被告上開自白與事實相
      符。
（三）按刑法第175 條第1 項之放火燒燬他人所有住宅以外之物
      罪，固以致生公共危險即具體危險為犯罪構成要件之一，
      惟所謂致生公共危險，乃指放火燃燒之情形，依一般社會
      通念，有延燒至他人所有物之危險存在，不以發生實害為
      必要；亦即衹須有發生實害之蓋然性為已足；此項蓋然性
      之有無，應由事實審法院基於經驗法則，而為客觀之判斷
      （最高法院88年度台上字第3281號、89年度台上字第3931
      號等判決意旨可資參照）。查被告係智識思慮尚屬正常之
      人，依其以點燃甲苯助燃之行為，其顯然知悉甲苯為高度
      易燃物，若於停放在住宅或建築物騎樓下之機車上點火引
      燃甲苯，將進而引燃該機車油箱內亦屬高度易燃之汽油，
      足以發生迅速燒燬該機車之結果，且該機車旁如有其他機
      車緊鄰停放，則有可能波及其他機車，更引燃其他機車油
      箱內之汽油發生延燒，進而使火勢蔓延至車旁之住宅或建
      築物，致生公共危險之可能；惟被告仍先後於事實欄一(一)
      、(二)所示之時、地，以甲苯為促燃之介質，分別引燃如事
      實欄一(一)、(二)所載停放在騎樓內之機車，且該等機車旁均
      有其他現供正常使用、車內油箱應裝有汽油之機車接連停
      放，亦有各該現場照片可憑（見偵字第17721 號卷第71頁
      、偵字第17839 號卷第104 頁），故被告先後之放火行為
      ，自客觀事實及一般日常生活經驗判斷，皆已有發生致令
      其他機車及住宅延燒實害之高度蓋然性存在，堪認已足對
      公共安全造生危險。
二、有關事實欄一(三)所載放火燒燬他人住宅、機車、腳踏車等事
    實部分，被告於本院審理中雖亦為認罪之表示，然仍辯稱：
    伊是先吸食甲苯，之後才想到要放火，並非要故意放火等語
    ，其辯護人另辯以：吸食甲苯為被告固有之習慣，並非係為
    犯罪而事先吸食甲苯，鑑定報告亦稱不排除案發當日被告在
    吸食甲苯後，可能因精神物質引起之精神病干擾，出現混亂
    行為，又被告係受PUB 老闆侵害，求助無門才點火洩憤，且
    待店內客人均離去後，才著手其行為，已顯良心未泯等語，
    經查：
（一）被告於99年7 月6 日凌晨5 時9 分許，在位於新北市○○
      區○○路376 號1 樓之「老窩PUB 」餐廳前騎樓內，以其
      所有之打火機1 只點燃看板、停放在該騎樓內如附表二編
      號1 所示之機車座墊海綿，火勢引燃該機車油箱內之汽油
      ，迅速擴大延燒如附表二編號2 至23所示之機車及腳踏車
      ，致該等機車、腳踏車均受焚燒而失其全部或一部之效用
      ，火舌復順勢向上及四週竄燒，除燒燬如附表三所示住宅
      內之物品，並造成該住宅外壁所貼之部分磁磚因受火燒而
      剝落，均失其全部之效用，幸經人及時發覺並通報消防人
      員趕抵現場，控制火勢，上開住宅始未被燒燬而喪失其主
      要構成部分之效用等情，業據證人即告訴人梁淑婷、賴育
      淇、徐文賓、劉桂禎、周君玲、陳秀蘭、林麗津、柯鐙雅
      、陳善濠、雷國忠等人於警詢時指訴屬實（見偵字第1908
      3 號卷第18至37頁），復經證人即新北市政府警察局刑事
      鑑識中心警員李正勇於原審審理時結稱：99年7 月6 日凌
      晨4 時50分所發生的火災現場係由伊鑑識，另由消防局認
      定主要起火點及起火原因，故消防局火災調查科係會同刑
      事鑑識中心共同勘察現場，由消防局出具鑑定報告；伊等
      是早上10時去現場勘察，在新北市○○區○○路376 號老
      窩PUB ，該處騎樓停放很多機車，在現場算的結果是16部
      機車、1 部腳踏車，但伊等到現場計算之前，已有一些機
      車被挪置，可能被車主牽走了；騎樓上方天花板燒燬，騎
      樓第三根柱子水泥燒燬剝落，該柱子旁停有1 部機車，燒
      燬最嚴重，但沒有發現車牌，只剩下機車的骨架，研判該
      處就是起火點，消防局就在該機車前踏板採集殘留物，鑑
      定有無促燃劑成分；據伊瞭解，被告的縱火行為有可能會
      因此使整個住宅延燒，因現場停放的機車數量很多，火燃
      燒起來的話，就可能會延燒到整棟大樓，若該等數量的機
      車是在空地燒起來，燒完也就算了，但如果是在騎樓燒起
      來，因為機車有汽油就可能會讓整棟大樓都燒起來，只不
      過燒到什麼樣的情況，沒有辦法預測，本件如果發現的晚
      ，也可能是整棟大樓都會燒起來；根據在現場所拍攝的照
      片，PUB 的騎樓天花板、外牆均經過裝潢，都是屬於易燃
      物，本件已有延燒到上面建築物，樓上外牆已有薰黑情形
      ，表示火勢已經向上延燒，在1 樓頂有磁磚剝落情形，表
      示火舌有往上竄燒，所以磁磚才會受熱剝落，2 樓、3 樓
      整個薰黑的情形，應該也是火舌造成的，且從1 樓頂的磁
      磚剝落型態類似三角形，距離1 樓的地方剝落的比較寬，
      這是因為火是從1 樓燒起來的，距離火舌愈近，剝落的地
      方當然就愈寬，距離愈遠，就愈窄，剝落是因火舌燒到，
      所以連同2 、3 樓以上的部分，也有被火舌薰黑的情形，
      不是高溫而已等語（見原審卷第121 至123 頁）；而事實
      欄一(三)所載火災現場明顯可見2 處不連貫火流燃燒跡象，
      起火原因為人為縱火引燃等情，亦經鑑識無訛，有新北市
      政府消防局99年7 月16日北消調字第0990045747號函暨所
      附之火災原因調查鑑定書、火災現場勘查人員簽到表、永
      和分隊火災出動觀察紀錄、陳善濠調查筆錄、化學實驗室
      證物鑑定報告書、火災現場位置暨機車配置圖、現場照片
      拍攝位置圖各1 份、勘查現場照片20張、監視錄影畫面翻
      拍照片3 幀等件附卷足參（見偵字第19083 號卷第149 至
      1 79頁），復有如附表一編號3 所示之打火機1 只扣案可
      佐，足徵被告坦承此部分放火等事實，亦堪採為真。
（二）參以被告於99年7 月6 日警詢時供承：當時想到被「老窩
      PUB 」店老闆侵害，心理很不平衡，就選擇該地點放火，
      伊先在現場附近吸食甲苯，等「老窩PUB 」之客人都離去
      後，就到該店前面用打火機燒店面看板，看能不能把他們
      店給燒掉，現場監視器錄影畫面中之男子即為伊本人，伊
      當時係在點火燒看板，惟因該處為牆壁，燒不太起來，所
      以才又燒店門口的機車坐墊，放火後，伊知道火有燒起來
      ，就騎腳踏車走了等語（見偵字第19083 號卷第13至14頁
      ），於同日偵訊時，亦供認：伊係以打火機燒永和區○○
      路376 號前騎樓處之機車座墊，伊燒一部機車，火引燃到
      別部機車，伊放完火即離去現場，伊知道有可能燒到別部
      機車，亦知悉放火地點樓上有住人，但當時心情不好，伊
      無傷人之意等語（見偵字第19083 號卷第114 至115 號卷
      ），故以被告所述，其因認與「老窩PUB 」餐廳老闆有嫌
      隙，基於洩憤之動機，以引燃該店看板、近旁所停機車之
      手段，以達對該店放火之目的。而現今房屋無論係公寓或
      大廈，俱屬整體之建築，部分樓層雖供商業使用，或無人
      居住其內，然其他樓層苟係供人使用之住宅，就公共安全
      而言，實具有不可分性；被告明知其放火行為具有公共危
      險性，且知「老窩PUB 」餐廳上方之樓層有供人居住，該
      餐廳與之係屬不可分之整體建築，猶趁該餐廳打烊關門無
      人後，對該供商業使用之樓層放火，殊與對整棟大廈放火
      無異，是被告所為放火行為之標的，仍屬現供人使用之住
      宅，應無疑義，其係基於放火燒燬現供人使用住宅之直接
      故意而先以打火機點燃前開餐廳大門東側木製裝潢看板靠
      西側處，見火勢無法有效蔓延，乃同時基於放火燒燬他人
      所有住宅以外物品之犯意，續持上揭打火機點燃停放在該
      騎樓內如附表二編號1 所示之機車座墊海綿，見該機車燃
      燒後，始行離去，堪認為基於同一目的之同一放火行為。
      至被告於警詢、偵查及原審審理時，雖有部分供詞反覆、
      前後不一之情形，尚不足影響其上揭自白與不利於己陳述
      之真實性。
（三）被告雖辯稱其係因吸食甲苯後，受到影響始起意放火等語
      ，惟查：
    1.按行為時因精神障礙或其他心智缺陷，致不能辨識其行為
      違法或欠缺依其辨識而行為之能力者，不罰；行為時因前
      項之原因，致其辨識行為違法或依其辨識而行為之能力，
      顯著減低者，得減輕其刑，刑法第19條第1 項、第2 項固
      有明文；又參諸94年2 月2 日修正公布，並自95年7 月1
      日施行之刑法第19條立法理由，關於責任能力之內涵，當
      前刑法理論咸認包含行為人辨識其行為違法之能力，以及
      依其辨識而行為之能力；而責任能力有無之判斷標準，則
      採生理學及心理學之混合立法體例，區分其生理原因與心
      理結果二者；生理原因係以有無精神障礙或其他心智缺陷
      為準，可依醫學專家之鑑定結果為據，再由法官就心理結
      果部分，判斷行為人於行為時，辨識其行為違法，或依其
      辨識而行為之能力，是否屬不能、欠缺或顯著減低。倘行
      為人之欠缺或顯著減低前述能力，係由於行為人因故意或
      過失自行招致者，而行為人仍能實施具備犯罪構成要件該
      當性及違法性之行為，依規範責任論，即難謂其屬無責任
      能力或限制責任能力，是明定於第19條第3 項。從而，刑
      法第19條第3 項之原因自由行為，係指行為人在精神、心
      智正常，具備完全責任能力時，本即有犯罪故意，並為利
      用以之犯罪，故意使自己陷入精神障礙或心智缺陷狀態，
      而於辨識行為違法之能力與依辨識而行為之自我控制能力
      欠缺或顯著降低，已不具備完全責任能力之際，實行該犯
      罪行為；或已有犯罪故意後，偶因過失陷入精神障礙或心
      智缺陷狀態時，果為該犯罪；甚或無犯罪故意，但對客觀
      上應注意並能注意或可能預見之犯罪，主觀上卻疏未注意
      或確信其不發生，嗣於故意或因有認識、無認識之過失，
      自陷於精神障礙或心智缺陷狀態之際，發生該犯罪行為者
      ，俱屬之。故原因自由行為之行為人，在具有完全刑事責
      任能力之原因行為時，既對構成犯罪之事實，具有故意或
      能預見其發生，即有不自陷於精神障礙、心智缺陷狀態及
      不為犯罪之期待可能性，竟仍基於犯罪之故意，或對應注
      意並能注意，或能預見之犯罪事實，於故意或因過失等可
      歸責於行為人之原因，自陷於精神障礙或心智缺陷狀態，
      致發生犯罪行為者，自應與精神、心智正常狀態下之犯罪
      行為同其處罰。是原因自由行為之行為人，於精神、心智
      狀態正常之原因行為階段，即須對犯罪事實具有故意或應
      注意並能注意或可得預見，始符合犯罪行為人須於行為時
      具有責任能力方加以處罰之原則（最高法院96年度臺上字
      第6368號判決意旨足資參照）。
    2.原審依職權囑託亞東紀念醫院鑑定被告行為時之精神狀態
      ，經該院綜合被告之個人史、疾病史、身體及神經學檢查
      、心理測驗、精神狀態檢查等，認被告之精神科臨床診斷
      為「酒精依賴，身處被限制的環境」、「吸入劑依賴，身
      處被限制的環境」、「精神作用物質引起之睡眠障礙」、
      「精神作用物質引起之精神病，目前處於緩解期」，測驗
      結果顯示被告並無明顯精神病症狀，認知功能達中上程度
      ，較同年齡者表現優異，對於案發過程均能清楚回憶，認
      被告於事實欄一(一)所示之行為時，其精神狀態並未因精神
      障礙或其他心智缺陷，有致其辨識其行為違法或欠缺依其
      辨識而行為之能力之情形，亦無顯著減低之情形，其於事
      實欄一(二)、(三)之行為時，因被告平日使用甲苯後，的確有
      時會出現明顯之精神病症狀，不排除案發之日在吸食甲苯
      後，可能在精神作用物質引起之干擾下出現混亂行為等情
      ，有亞東紀念醫院99年11月24日精神鑑定報告書附卷可據
      （見原審卷第78至81頁）。該鑑定報告就被告所為如事實
      欄一(三)所示部分，雖不排除被告有因吸食甲苯而出現行為
      混亂之情形，惟未認定被告有何明顯精神病症狀，或有何
      精神耗弱、心智缺陷，致影響其辨識、依辨識而行為之能
      力。經參以被告於警詢、偵查中所述：其因想到被前揭餐
      廳老闆侵害而心理不平衡，故選擇該地點放火，先在現場
      附近吸食甲苯，等該餐廳客人都離去後，就用打火機點燃
      店面看板，見燒不太起來，又燒店門口的機車坐墊，知道
      火有燒起來，就騎腳踏車離去，伊知道有可能燒到別部機
      車，亦知悉放火地點樓上有住人等情，顯見被告於99年7
      月6 日未吸食甲苯之前，即已有對該餐廳縱火以為報復洩
      憤之犯意，且知該餐廳樓上尚有住宅，仍因心情不好而未
      改變其決定，足見被告執意縱火在先，後雖於等候該餐廳
      客人散去之時間內吸食甲苯，然其吸食後，仍可注意、判
      斷該餐廳客人、員工是否均已離去，待店內無人後，始趁
      機趨近點火，可妥適操作打火機，亦能擇該餐廳門口可燃
      燒之裝潢看板點火，見火勢無法延燒時，且能再覓停放於
      旁之機車重新點火，並因知悉火勢會蔓延至其他接連停放
      之機車，故無須再點燃其他機車，之後尚能觀察火勢已起
      ，再騎乘腳踏車離去，其所為所思，均合乎其於吸食甲苯
      前即存有對該餐廳縱火之目的，且接連採取可達該目的之
      手段，其對外界事務知覺理會及判斷之能力，未較普通人
      之平均程度顯著減退，其辨識行為違法之能力與依辨識而
      行為之自我控制能力，均未因其服用甲苯等物而有不能、
      欠缺或顯著降低，甚為明確。縱被告因吸食甲苯而致行為
      混亂，亦係其於縱火決意後，故意使自己陷入該等狀態，
      並於該狀態下，故意實現不法構成要件，亦屬刑法第19條
      第3 項所定因故意而自行招致之原因自由行為，無足解免
      其責或減輕其刑；被告辨稱其係因吸食甲苯後，才想到放
      火等語，衡與前揭證據不符，無足為採。
三、綜上，被告確有如事實欄一(一)所示之放火燒燬他人所有之普
    通重型機車、如事實欄一(二)所示之放火燒燬他人所有之普通
    重型機車及安全帽、如事實欄一(三)所載之放火燒燬現供人使
    用住宅未遂、放火燒燬機車、腳踏車等公共危險犯行，事證
    均臻明確，被告所辯，無非事後圖卸之詞，均不足採，其各
    次犯行，皆堪認定，俱應依法論科。
四、論罪部分：
（一）按放火罪所稱之燒燬，係指燃燒結果致目的物之效用喪失
      而言；以單一放火之犯意，在同一樓房內，接續點燃三處
      ，係一行為之數動作；以一個放火行為燒燬機車座墊，並
      延燒房屋未遂，應觸犯放火燒燬住宅以外之他人所有物罪
      及放火燒燬現有人使用之住宅未遂罪兩項罪名，最高法院
      著有79年度台上字第2747號、87年度台上字第1719號、78
      年度台上字第2451號、94年度台上字第1412號等判決意旨
      可資參照；又按，刑法上之放火罪，其直接被害法益為一
      般社會之公共安全，雖私人之財產法益亦同時受其侵害，
      但本罪係列入公共危險章內，自以社會公安之法益為重，
      此觀於燒燬自己所有物致生公共危險時並應論罪之點，亦
      可得肯定之見解，故以一個放火行為燒燬多家房屋，仍祇
      成立一罪，不得以所焚家數，定其罪數；又放火行為原含
      有毀損性質，而放火燒燬現供人使用之住宅罪，自係指供
      人居住房屋之整體而言，應包括墻垣及該住宅「內」所有
      設備、傢俱、日常生活上之一切用品；故一個放火行為，
      若同時燒燬住宅與該住宅「內」所有其他物品，此與同時
      燒燬數犯罪客體者之情形不同，不另成立刑法第175 條第
      1 項放火燒燬住宅以外他人所有物罪或同法第354 條毀損
      罪（最高法院21年上字第391 號、29年度上字第2388號、
      79年度台上字第1471號等判例、88年度台上字第1672號判
      決意旨可資參照）。
（二）核被告所為如事實欄一(一)所示之行為，係犯刑法第175 條
      第1 項之放火燒燬他人所有普通重型機車致生公共危險罪
      ，其所為如事實欄一(二)所示之行為，係犯刑法第175 條第
      1 項之放火燒燬他人所有普通重型機車及安全帽致生公共
      危險罪，其所為事實欄一(三)所示之行為，係犯刑法第175
      條第1 項之放火燒燬他人所有普通重型機車、輕型機車及
      腳踏車致生公共危險罪、刑法第173 條第3 項、第1 項之
      放火燒燬現供人使用之住宅未遂罪。起訴意旨雖未敘及事
      實欄一(二)所載安全帽亦遭燒燬之事實、事實欄一(三)所載被
      告點火引燃該餐廳看板之行為，然該等部分分別與事實欄
      一(二)、(三)其餘部分各有單純一罪或裁判上一罪關係，均為
      起訴效力所及，本院皆應併予審究；又公訴人就事實欄一
      (三)部分，雖未引用刑法第175 條第1 項，惟於起訴書之犯
      罪事實欄已明確記載機車及腳踏車被燒燬之事實，自均為
      本院審理之範圍。關於事實欄一(三)部分，被告以持續點燃
      看板、機車坐墊之一行為，觸犯刑法第175 條第1 項之放
      火燒燬他人所有普通重型機車、輕型機車及腳踏車致生公
      共危險罪、刑法第173 條第3 項、第1 項之放火燒燬現供
      人使用之住宅未遂罪等二罪名，為想像競合犯，應從一重
      之放火燒燬現供人使用之住宅未遂罪處斷。被告於事實欄
      一(三)部分，雖著手於放火燒燬現供人使用住宅之行為，惟
      尚未生住宅主要構成部分喪失效用之結果，其犯罪仍屬未
      遂階段，應依刑法第25條第2 項規定，按既遂犯之刑減輕
      之。被告有如事實欄所載之犯罪科刑及執行情形（不含拘
      役部分），有本院被告前案紀錄表可按，其受有期徒刑之
      執行完畢後5 年以內，故意再犯本件有期徒刑以上之各罪
      ，均為累犯，均應依刑法第47條第1 項規定加重其刑，並
      就事實欄一(三)部分之上開加重、減輕事由，先加後減之。
      被告所犯如事實欄一(一)、(二)、(三)三罪，犯意各別，行為互
      殊，應予分論併罰。
五、撤銷改判部分：
    原審就事實欄一(三)部分據以論科，固非無見，然按，被告點
    火引燃如附表二編號1 所示機車之行為，雖其目的在於燒燬
    上開餐廳，然應亦同時具有放火燒燬他人所有住宅以外物品
    之犯意，原審判決之事實欄就此部分未予認定，尚有未洽。
    爰審酌被告前有如事實欄所載之犯罪經科刑、執行情形，已
    如上述，素行非佳，其前於事實欄一(一)、(二)所載之放火行為
    後，均為警查獲並移送偵辦，深知放火行為違法，猶因一己
    之情緒，執意而為，動輒以放火之方式宣洩，罔顧對他人生
    命、身體、財產安全衍生之重大威脅，及對社會秩序、公共
    安全之影響，應嚴懲不貸，被告雖於本院審理中與被害人林
    若婕、鄭淑芬、鄭正鴻3 人分別達成和解，有和解書在卷可
    參，然被告係期待其兄代為償還，己身並無賠償之資力，復
    為其兄具函表示無法代償等語，故被告實際上並未能賠償被
    害人等之財物損害，惟念及其犯後尚能坦承放火行為等犯後
    態度，兼衡酌其犯罪之動機、目的、手段、其智識程度、平
    日生活與家庭狀況、犯罪所生之危險及損害等一切情狀，量
    處如主文第2 項所示之刑。扣案如附表二編號3 所示之藍色
    打火機1 只，係被告用以供事實欄一(三)所載放火行為所用之
    物，且屬被告所有，業據其供明在卷，併依刑法38條第1 項
    第2 款規定諭知沒收。
六、上訴駁回部分：
    原審關於事實欄一(一)、(二)部分，本於同上見解，適用刑法第
    175 條第1 項、第47條第1 項、第38條第1 項第2 款等規定
    ，以被告為累犯，並審酌被告之前科、品性、素行、其放火
    行為，對他人、社會秩序與安全之破壞、犯後對被害人之賠
    償情形、犯罪之動機與目的、犯後坦承之態度、其智識程度
    、生活與家庭狀況、犯罪時未受特別刺激、犯罪之手段與情
    節等一切情狀，分別量處有期徒刑1 年6 月，且就扣案如附
    表一編號1 所示之打火機為沒收從刑之諭知，另就如附表一
    編號2 部分說明扣案物品不予宣告沒收之理由，經核認事用
    法尚無不合，量刑亦稱允當。被告對原判決不服，於上訴狀
    載明上訴意旨略以：伊係抽煙不小心引燃甲苯，致燒燬他人
    機車，非故意放火，且原審量刑過重等語；然查，被告於本
    院審理中，已就事實欄一(一)、(二)所載犯行為認罪之表示，且
    其於此部分如何構成故意放火等情，本院均列舉事證說明如
    前；而原審於此部分量定被告之刑時，已詳敘據為審酌之事
    項並考量被告犯後態度等事由如上，係基於行為人之責任基
    礎，斟酌刑法第57條所列情狀而為刑之量定，並未逾越職權
    或違反比例原則，亦無其他失出或失入之違法或失當之處。
    綜上，被告此部分上訴為無理由，應予駁回。並就被告上開
    撤銷改判之罪與上訴駁回各罪所處之有期徒刑部分，兼酌被
    告於本院審理中與被害人之和解情形等，定其應執行之刑。
據上論斷，應依刑事訴訟法第368 條、第369 條第1 項前段、第
364 條、第299 條第1 項前段，刑法第175 條第1 項、第173 條
第1 項、第3 項、第55條、第51條第5 款、第25條第2 項、第47
條第1 項、第38條第1 項第2 款，判決如主文。
本案經檢察官黃全祿到庭執行職務。
中    華    民    國   100    年    6     月    14    日
                  刑事第十九庭審判長法  官  鄧振球
                                    法  官  潘翠雪
                                    法  官  彭幸鳴
以上正本證明與原本無異。
如不服本判決，應於收受送達後10日內向本院提出上訴書狀，其
未敘述上訴之理由者並得於提起上訴後10日內向本院補提理由書
（均須按他造當事人之人數附繕本）「切勿逕送上級法院」。
                                    書記官  陳靜姿
中    華    民    國   100    年    6     月    14    日
附錄本案論罪科刑法條：
刑法第173 條第1 項、第3 項：
放火燒燬現供人使用之住宅或現有人所在之建築物、礦坑、火車
、電車或其他供水、陸、空公眾運輸之舟、車、航空機者，處無
期徒刑或7 年以上有期徒刑。
第1 項之未遂犯罰之。
刑法第175 條第1 項：
放火燒燬前二條以外之他人所有物，致生公共危險者，處1 年以
上7 年以下有期徒刑。
附表一：
┌──┬─────────┬───────────────────┐
│編號│扣案物品名稱及數量│        備         註                 │
├──┼─────────┼───────────────────┤
│  1 │紅色打火機1 只    │1.劉國權所有並供其於99年6 月3 日放火所│
│    │                  │  用之物。                            │
│    │                  │2.99年6 月4 日凌晨2 時30分許，於劉國權│
│    │                  │  之身上扣得。                        │
├──┼─────────┼───────────────────┤
│  2 │藍色打火機1 只    │1.劉國權於99年6 月22日放火所用之物，其│
│    │                  │  已拋棄所有權。                      │
│    │甲苯1 瓶          │2.99年6 月22日上午7 時50分許，於劉國權│
│    │                  │  之身上及所騎腳踏車車籃內扣得。      │
├──┼─────────┼───────────────────┤
│  3 │藍色打火機1 只    │1.劉國權所有並供其於99年7 月6 日放火所│
│    │                  │  用之物。                            │
│    │                  │2.99年7 月6 日上午9 時20分許，於劉國權│
│    │                  │  身上扣得                            │
└──┴─────────┴───────────────────┘
附表二：
┌─┬────────┬────┬───┬────┬───────┬─────┐
│編│車輛名稱及數量  │ 登  記 │使用人│車牌號碼│ 引 擎 號 碼  │ 停放處所 │
│號│                │ 名義人 │      │        │              │          │
├─┼────────┼────┼───┼────┼───────┼─────┤
│ 1│普通重型機車1部 │遠東航空│徐文賓│AYU-353 │SD25AF-115892 │騎樓內    │
│  │                │股份有限│      │        │              │          │
│  │                │公司    │      │        │              │          │
├─┼────────┼────┼───┼────┼───────┼─────┤
│ 2│輕型機車1部     │侯  秋  │不詳  │QVQ-493 │FK236383      │騎樓內    │
├─┼────────┼────┼───┼────┼───────┼─────┤
│ 3│腳踏車1輛       │不詳    │不詳  │-       │-             │騎樓內    │
├─┼────────┼────┼───┼────┼───────┼─────┤
│ 4│普通重型機車1部 │林若婕  │不詳  │M9F-512 │SG20JA-500181 │騎樓內    │
├─┼────────┼────┼───┼────┼───────┼─────┤
│ 5│普通重型機車1部 │藍元鴻  │不詳  │120-CXV │SD25KF-803582 │騎樓內    │
├─┼────────┼────┼───┼────┼───────┼─────┤
│ 6│輕型機車1部     │劉桂禎  │同左  │WSZ-143 │ET566060      │騎樓內    │
├─┼────────┼────┼───┼────┼───────┼─────┤
│ 7│輕型機車1部     │劉鳳嬌  │不詳  │QRR-786 │ET434619      │騎樓內    │
├─┼────────┼────┼───┼────┼───────┼─────┤
│ 8│輕型機車1部     │陳黃玉肌│不詳  │UME-608 │3XY-509818    │騎樓內    │
├─┼────────┼────┼───┼────┼───────┼─────┤
│ 9│普通重型機車1部 │周君玲  │同左  │K3K-080 │SG20KA-203526 │騎樓內    │
├─┼────────┼────┼───┼────┼───────┼─────┤
│10│普通重型機車1部 │張白蓉  │不詳  │FPZ-792 │GY6D-141676   │騎樓內    │
├─┼────────┼────┼───┼────┼───────┼─────┤
│11│普通重型機車1部 │賴育淇  │同左  │BL3-473 │5SK-224192    │騎樓內    │
├─┼────────┼────┼───┼────┼───────┼─────┤
│12│普通重型機車1部 │李彩華  │不詳  │NUC-511 │4TE-062938    │騎樓內    │
├─┼────────┼────┼───┼────┼───────┼─────┤
│13│輕型機車1部     │嚴陳月桂│柯鐙雅│UPP-009 │4DY-206446    │騎樓內    │
├─┼────────┼────┼───┼────┼───────┼─────┤
│14│普通重型機車1部 │鄭淑芬  │不詳  │YFX-229 │SD15EB-106173 │騎樓內    │
├─┼────────┼────┼───┼────┼───────┼─────┤
│15│普通重型機車1部 │億達車業│林麗津│066-CWH │FD099221      │騎樓內    │
│  │                │股份有限│      │        │              │          │
│  │                │公司    │      │        │              │          │
├─┼────────┼────┼───┼────┼───────┼─────┤
│16│輕型機車1部     │黃華僕  │不詳  │TKW-137 │4DY-239025    │騎樓內    │
├─┼────────┼────┼───┼────┼───────┼─────┤
│17│普通重型機車1部 │鄭正鴻  │不詳  │J8Q-315 │KC632601      │騎樓內    │
├─┼────────┼────┼───┼────┼───────┼─────┤
│18│輕型機車1部     │傅麗娟  │不詳  │TMF-757 │4XA-032733    │騎樓內    │
├─┼────────┼────┼───┼────┼───────┼─────┤
│19│普通重型機車1部 │王挺鑑  │同左  │750-GAN │E3B8E-282761  │騎樓內    │
├─┼────────┼────┼───┼────┼───────┼─────┤
│20│普通重型機車1部 │王挺鑑  │不詳  │ANK-489 │EH242469      │騎樓內    │
├─┼────────┼────┼───┼────┼───────┼─────┤
│21│普通重型機車1部 │梁淑婷  │同左  │893-BFZ │SG20KB-500251 │路邊停車格│
├─┼────────┼────┼───┼────┼───────┼─────┤
│22│普通重型機車1部 │劉桂禎  │同左  │CQF-777 │DH00000000    │路邊停車格│
├─┼────────┼────┼───┼────┼───────┼─────┤
│23│輕型機車1部     │陳秀蘭  │同左  │VB5-762 │5ST-553513    │路邊停車格│
└─┴────────┴────┴───┴────┴───────┴─────┘
附表三：
┌──┬─────────────────────────┬───┐
│編號│燒燬之財物名稱及數量                              │所有人│
├──┼─────────────────────────┼───┤
│  1 │福和路376 號1 樓「老窩PUB 」餐廳內之冷氣及大冰櫃各│陳善濠│
│    │1 台、門口部分天花板、室內部分天花板、部分地板、室│      │
│    │內電路、鐵捲門2 扇、看板等物                      │      │
├──┼─────────────────────────┼───┤
│  2 │福和路376 號2 樓、3 樓、4 樓住宅內之冷氣機3 台、紗│雷國忠│
│    │窗6 扇、室外牆2 面、2 樓給水系統等物              │      │
└──┴─────────────────────────┴───┘